臺灣臺東地方法院交通事件裁定　　　　　96年度交聲字第54號
原處分機關　交通部公路總局高雄區監理所臺東監理站
異　議　人
即受處分人　甲○○
上列異議人即受處分人因違反道路交通管理處罰條例案件，對於
交通部公路總局高雄區監理所臺東監理站中華民國96年6月28日
東監違裁字第裁81-T00000000、81-T00000000號所為之裁決處分
(原舉發案號：東警交字第T00000000、T00000000號)，聲明異議
，本院裁定如下：
    主  文
異議駁回。
    理  由
一、原處分意旨略以：異議人即受處分人甲○○騎乘陳茂銓所有
    車牌號碼ZZR-585號輕型機車，於民國95年7月9日凌晨1時12
    分許，行經臺東縣臺東市○○路與臨海路1段183號巷口，駕
    駛人未依規定戴安全帽，且二輛以上車輛共同在道路上競駛
    ；經警鳴笛並以指揮棒指揮攔停，拒絕停車接受稽查而逃逸
    ，為警分別依道路交通管理處罰條例第43條第1項第1款、第
    31條第6項，及第60條第1項規定逕行製單舉發。案移原處分
    機關，認受處分人確有前述違規行為，於96年6月28日分別
    依道路交通管理處罰條例第43條第3項、第4項、第31條第6
    項之規定裁處受處分人罰鍰新臺幣 (下同)30,500 元、吊銷
    駕駛執照，及依同條例第60條第1項之規定裁處受處分人罰
    鍰3,000元之處分等語。
二、異議意旨略以：異議人騎乘陳茂銓所有車牌號碼ZZR-585號
    輕型機車於95年7月9日參與海濱公園舉辦之活動，於聚會散
    場後，約凌晨1時12分許行經臺東縣臺東市○○路與臨海路1
    段183號巷口時，因人潮眾多，機車併駛實屬常態，且佔用
    對向車道逆向行駛，如何能競速? 再由警方所提照片觀之，
    可知係低速行駛，否則後載之人不可能回頭，警察既不能舉
    證證明有競速之事實，自不足以服眾。且不服取締必先有取
    締明示之動作讓駕駛人先知所遵循，惟異議人載人行經現場
    時，並未見員警在前攔截，何來不服取締? 警方對異議人一
    次開出兩張罰單，金額合計高達33,500元，異議人實不能甘
    服，為此具狀聲明異議，請求撤銷原處分云云。
三、按汽車係指在道路上不依軌道或電力架線而以原動機行使之
    車輛 (包括機器腳踏車)，道路交通安全規則第2條第1項第1
    款定有明文；次按機器腳踏車駕駛人或附載座人未依規定戴
    安全帽者，處駕駛人新臺幣5百元罰鍰；二輛以上之汽車共
    同在道路上競駛、競技者，處汽車駕駛人新臺幣3萬元以上
    9萬元以下罰鍰，並當場禁止其駕駛及吊銷其駕駛執照。汽
    車駕駛人，駕駛汽車有違反本條例之行為，經交通勤務警察
    或依法令執行交通稽查任務人員制止時，不聽制止或拒絕停
    車接受稽查而逃逸者，除按各該條規定處罰外，處新臺幣3
    千元以上6千元以下罰鍰。道路交通管理處罰條例第31條第6
    項、第43條第2項、第3項、第60條第1項亦分別定有明文。
四、經查：
(一)異議人於95年7月9日凌晨1時12分許，騎乘車牌號碼ZZR-585
    號機車，後載友人行經舉發地點即臺東縣臺東市○○路與臨
    海路1段183號巷口之事實，業據異議人甲○○於本院95年度
    交聲字第112號事件調查時到庭證述明確，並有逕行舉發採
    證照片1張在卷可稽，是異議人確有於上揭時、地，騎乘上
    開機車而遭違規舉發之事實，堪以認定。
(二)本案異議人甲○○騎乘機車未依規定戴安全帽，於警員鳴笛
    欄停後，未停車接受稽查而逕行離去，致無法當場舉發駕駛
    人，警員遂以相機拍照取得證據資料並逕行舉發，其逕行舉
    發自屬於法有據。且經當日執行勤務舉發本違規事件之臺東
    縣警察局臺東分局中興派出所警員趙為正於本院95年度交聲
    字第112號事件調查時到庭結證稱：當時伊在中正路與臨海
    路口中間執行交通疏導，發現有一群車輛由西往東經由中正
    路行駛而來，都是機車，那群機車穿越臨海路1段往東向的
    方向就是183號巷口而來，有一部分可能發現交警在疏導，
    有些把速度減緩，有的停駛路邊迴轉，之後只剩下兩部機車
    還是往伊所站的路口而來，因當時在辦活動，那兩部機車快
    到路口時伊就有對他們鳴笛，同時以指揮棒指揮作示意攔停
    的動作，不過那兩部車輛不理會伊的動作，還是由西往東左
    轉進入183號巷，且速度一樣沒有減速或停駛，所以在他們
    轉進巷子時拍照舉發。當時車道上有很多的車輛，伊是面對
    他們鳴笛，且以指揮棒作攔停的動作，該處路口有路燈，光
    線明亮。因為一群機車在行駛中的呼嘯聲音很大，根據機車
    的行向及呼嘯聲，當時的判斷是競駛等語。參以卷附之現場
    舉發照片及異議人自承集會散場人潮眾多，機車併駛實為常
    態，以致佔用對向車道逆向行駛等語 (見聲明異議狀)，可
    知異議人當時和後載之人均未戴安全帽，且又與其他機車併
    排、逆向佔用對向車道行駛，經警攔檢後，猶不理會往183
    號巷口駛入逃逸，核與警員趙為正所述情節相符，是異議人
    騎乘機車確與其他車輛在道路上競駛，不但併排且佔用對向
    車道逆向行駛，於見警察在前方執行交通疏導，其他車輛均
    知所警惕，而有減速或停駛路邊迴轉之動作時，異議人不但
    不予理會，且因與後載之人均未帶安全帽，欲逃離現場而逕
    向183號巷口駛離，幸警員及時拍照存證，始查悉上情，異
    議人辯稱無競速云云，與舉發單所載競駛無關，自不足採，
    異議人逆向佔用對向車道併排行駛即屬競駛之行為無誤，且
    於警員鳴笛，並以指揮棒指揮作示意攔停時，猶不理會逕轉
    駛入183號巷口逃逸，不服取締之情亦極為灼然，原處分機
    關據此確證，依前揭規定裁處異議人罰鍰33,500元並吊銷異
    議人之駕駛執照，核無違誤，異議人之異議核無理由，應予
    駁回。
三、依道路交通案件處理辦法第19條前段，裁定如主文。
中　　華　　民　　國　　96　　年　　7　　月　　27　　日
                  交通法庭法　官  曾宗欽
以上正本證明與原本無異。
如不服本裁定，應於裁定送達後5日內向本院提出抗告狀（須附
繕本）。
「切勿逕送上級法院」
                          書記官　陳俊德
中　　華　　民　　國　　96　　年　　7　　月　　30　　日
